# 反向购买日后即期末合并报表日合并财务报表编制

提问人：seavonkid 时间：2016-08-10 18:30:26
反向购买日后，就是期末编制合并报表还是按反向购买日方法编制吗？还是按照 33 号合并准则，就是正常合并了？ 我个人觉得是按企业会计准则，那个反向购买的文件只说了反向购买日的会计处理方法，并没有要求年末也按照那个方法编制

回答人：chenyiwei
自反向购买日后，该上市公司编制合并报表时都应采用反向购买会计方法，也就是该会计方法绝不仅仅在购买日使用一次。这是为了体现合并报表会计主体的延续性。

提问人：注册会计师 1965 时间：2016-08-11 06:54:09
请教陈总：反向购买日采用吸收合并方式，会计上的购买方注销，会计上怎么体反向收购的内容（因反向收购是在控股合并情况下，在合并报表时体现的）。

回答人：chenyiwei
这个就比较麻烦。反向购买只能体现在合并报表中，个别报表还是以法人为会计主体。在目前缺乏“经济主体财务报表”概念的情况下，这个问题很可能无解。

提问人：seavonkid 时间：2016-08-11 13:02:00
但是如果几十年后呢，上市公司可能经历了很多资本市场运作，继续按照反向购买法是不是就不再恰当了？如果企业在借壳上市一段时间以后，变更回只按 33 号合并报表准则，并在附注中予以明确披露，是否可行呢？

回答人：chenyiwei
不可以。事实上你的担心并不存在。每次反向购买，合并报表会计主体都是要重新确定一次，与此前的上市公司无关，所以不会出现无法识别合并报表会计主体的问题（总是最近一次重组的会计上购买方为基础确定的）。

提问人：Alisa_wang 时间：2016-08-21 15:18:15
请教陈老师，关于反向购买合并成本确认的问题： 20×7年 9 月 30 日，A公司通过定向增发本企业普通股，以 2 股换 1 股的比例自B企业原股东处取得了B企业全部股权。A公司共发行了 1200 万股普通股以取得B企业全部 600 万股普通股。A公司普通股在20×7年 9 月 30 日的公价值为 20 元，B企业每股普通股当日的公允价值为 40 元。A公司、B企业每股普通股的面值均为 1 元。 确定该项合并中B企业的合并成本： A公司在该项合并中向B企业原股东增发了 1200 万股普通股，合并后B企业原股东持有A公司的股权比例为54.55%（ 1200／ 2200 ），如果假定B企业发行本企业普通股在合并后主体享有同样的股权比例，则B企业应当发行的普通股股数为 500 万股（600÷54.55%－ 600 ）。 这里600*54.55%-600如何理解，记得以前学的时候想明白了，现在又有点糊涂了。这块理解是 600 股已经占有A公司54.55%，再发行 500 股就占有A公司100%股权吗？还是怎么样理解

回答人：chenyiwei
不是。B此前占A公司的股权比例为零，但B为会计上的合并方，假设发行 500 万股就可以取得A的 100 ％股权，实现与目前的法律形式相同的经济效果。

提问人：Alisa_wang 时间：2016-08-22 14:51:50
B此前占A公司的股权比例为零，但B为会计上的合并方，假设发行 500 万股就可以取得A的 100 ％股权，实现与目前的法律形式相同的经济效果。
目前反向购买，形成的结果是，B公司的股东持有A公司54.55%的股权，为何B公司要假设达到１００％的股权，还非就是达到５４.５５％的股权呢？

回答人：chenyiwei
在法律形式上，B的股东将其原持有B的 100 ％股份置换为持有A的54.55%股份，法律形式上A持有B的 100 ％股权；但在经济实质上，是B发行股份换取A的 100 ％股份，相当于A的股东以其原持有的A的 100 ％股份置换为B的股份（占45.45%），同时B承继A的上市地位。在合并报表层面是没有少数股权的，所以应当认定为 100 ％置换。

提问人：Alisa_wang 时间：2016-08-23 13:10:00
就是说，这个事项，从法律形式上看，最终是B公司的股东持有A公司54.55%股权，但从实质上是B公司并购A公司，这时并购比例并不是达到目前54.55%的假设，而且是假设B公司取得A公司原有100%的股权，因为是合并报表从法律上体现为是A公司进行合并，所以没有A公司少数股东体现在合并报表上。这时，B公司应发行５００股自身的股票，去换取原A公司 1000 股的股票。是这样理解吗？

回答人：chenyiwei
是这样。

提问人：panda4811 时间：2016-08-23 15:51:29
陈老师您好，想请教您一个问题：上市公司控股股东委托上市公司全面管控其非上市资产，高管也由上市公司派遣，控股股东支付管理费用。这种情况下上市公司如何并表？麻烦陈老师指点！

回答人：chenyiwei
如果被托管业务的利润仍然归大股东，上市公司只是依据其所提供的管理服务收取一定比例（可能较低）的管理费，则构成控制的可能性不大。

回答人：chenyiwei
这个问题需要详细的背景信息，特别是托管协议，才能判断上市公司是否控制了被托管的业务。另外还要考虑大股东是否利用该事项对上市公司进行利益输送、是否利用托管规避重大资产重组监管等一系列问题。

提问人：Alisa_wang 时间：2016-09-03 18:15:17
一、陈老师，假定B企业的全部股东中假定只有其中的 90 ％以原持有的对B企业股权换取了A公司增发的普通股。A公司应发行的普通股股数为 1080 万股（600×90％×2）。企业合并后，B企业的股东拥有合并后报告主体的股权比例为51.92％（ 1080 ／ 2080 ）。通过假定B企业向A公司发行本企业普通股在合并后主体享有同样的股权比例，在计算B企业须发行的普通股数量时，不考虑少数股权的因素，故B企业应当发行的普通股股数为 500 万股（600×90％÷51.92%－600×90％），B企业在该项合并中的企业合并成本为 20000 万元［（ 1040 － 540 ）×40］，B企业未参与股权交换的股东拥有B企业的股份为 10 ％，享有B企业合并前净资产的份额为 4000 万元，在合并财务报表中应作为少数股东权益列示。 这上面都是准则的解释的原文，我有两方面疑问： 1.无论A公司收购的B公司100%股权，还是90%股权，B公司做为会计上的购买方的合并成本，都是 500 万股（ 20000 万元）为什么？ 2.在合并报表中，股本的金额是B公司的，是B公司原有的 600 90%+ 假设合并 A 公司新增股份金额吗？资本公积、盈余公积，都要以 B 公司原来的金额90%吗？二、反向购买后，法律上的母公司应当遵从以下原则编制合并财务报表： 5 ．合并财务报表的比较信息应当是法律上子公司的比较信息（即法律上子公司的前期合并财务报表）。 非上市公司以所持有的对子公司投资等资产为对价取得上市公司的控制权，构成反向购买的，上市公司编制合并财务报表时应当区别以下情况处理：（ 1 ）交易发生时，上市公司未持有任何资产负债或仅持有现金、交易性金融资产等不构成业务的资产或负债的，应当按照权益性交易的原则进行处理，不得确认商誉或当期损益。（ 2 ）交易发生时，上市公司保留的资产、负债构成业务的，企业合并成本与取得的上市公司可辨认净资产公允价值份额的差额应当确认为商誉或计入当期损益。应当注意的是，上市公司在其个别财务报表中应当按照《企业会计准则第 2 号——长期股权投资》等的规定确定取得资产的入账价值。
上市公司的前期比较个别财务报表应为其自身个别财务报表。问题如下： 3.反向购买中，法律上的母公司是上市公司还是非上市公司，合并报表的同期列报数据不一样。如果是上市公司，同期列报的是法律上母公司的同期数据，如果是非上市公司上，同期列报的是法律上子公司的相关数据？如果是这样，每股收益上年同期数怎么计算？目前是按照法律上的子公司的利润，除以法律上母公司新收购增发行股份的数据。4.上面说，上市公司如不构成业务，不能确认商誉。那如果法律上的子公司（非上市）不构成业务，法律上的母公司（上市）构成业务，是按照企业合并的方式处理吗？

回答人：chenyiwei
一、 1 、在反向购买交易中，会计上被购买方（ 100 ％）的股权都视同被收购，所以其合并成本都等于被收购方（上市公司）原有全部股份的市值。 2 、可以这样理解。 二、 3 、只要认定是反向购买，其合并报表的前期比较数据就是会计上购买方（非上市公司）的前期比较数据延续下来的，不会导致前期比较数据的列示出现差异，否则无法与本期数衔接。

提问人：Alisa_wang 时间：2016-09-04 16:38:40
非上市公司以所持有的对子公司投资等资产为对价取得上市公司的控制权，构成反向购买的，上市公司编制合并财务报表时应当区别以下情况处理： （ 1 ）交易发生时，上市公司未持有任何资产负债或仅持有现金、交易性金融资产等不构成业务的资产或负债的，应当按照权益性交易的原则进行处理，不得确认商誉或当期损益。 （ 2 ）交易发生时，上市公司保留的资产、负债构成业务的，企业合并成本与取得的上市公司可辨认净资产公允价值份额的差额应当确认为商誉或计入当期损益。 应当注意的是，上市公司在其个别财务报表中应当按照《企业会计准则第 2 号——长期股权投资》等的规定确定取得资产的入账价值。上市公司的前期比较个别财务报表应为其自身个别财务报表。
1 、陈老师，上面是准则讲解的原文，如果是上市公司是会计上的购买方，上市公司的前期个别报表应为其自身个别报表。这个怎么理解啊》？ 2.上面说，上市公司如不构成业务，不能确认商誉。那如果法律上的子公司（非上市）不构成业务，法律上的母公司（上市）构成业务，是按照企业合并的方式处理吗？

回答人：chenyiwei
1 、如果上市公司就是会计上的购买方，则会计上和法律上对购买方的认定一致，不属于反向购买，按常规方法处理即可。 2 、实际操作中，会计上购买方（非上市公司）不构成业务的可能性基本不存在。如果单纯探讨会计理论问题，如果法律上的子公司（非上市）不构成业务，法律上的母公司（上市）构成业务，则仍是按照反向购买（会计上被购买方构成业务）处理。

提问人：Alisa_wang 时间：2016-09-07 18:30:42
非上市公司以所持有的对子公司投资等资产为对价取得上市公司的控制权，构成反向购买的，上市公司编制合并财务报表时应当区别以下情况处理： （ 1 ）交易发生时，上市公司未持有任何资产负债或仅持有现金、交易性金融资产等不构成业务的资产或负债的，应当按照权益性交易的原则进行处理，不得确认商誉或当期损益。 （ 2 ）交易发生时，上市公司保留的资产、负债构成业务的，企业合并成本与取得的上市公司可辨认净资产公允价值份额的差额应当确认为商誉或计入当期损益。 应当注意的是，上市公司在其个别财务报表中应当按照《企业会计准则第 2 号——长期股权投资》等的规定确定取得资产的入账价值。上市公司的前期比较个别财务报表应为其自身个别财务报表。
1 、陈老师，上面是准则讲解的原文，如果是上市公司是法律上的购买方（会计上的被购买方），上市公司的前期个别报表应为其自身个别报表。这个怎么理解啊》？抱歉上面描述错了。

回答人：chenyiwei
个别报表的编制主体是法人，而上市公司作为一个独立法人资格是延续的，所以个别报表不采用反向购买方法编制，其前期比较数据仍然是原上市公司的个别报表的前期数据。